【裁判字號】    95,訴,5265
【裁判日期】    950630
【裁判案由】    返還信用卡消費貸款
【裁判全文】
臺灣臺北地方法院民事判決              95年度訴字第5265號
原      告  國泰世華商業銀行股份有限公司
法定代理人  乙○○
訴訟代理人  丙○○
被      告  甲○○
上列當事人間請求返還信用卡消費貸款事件，本院於民國九十五
年六月二十二日言詞辯論終結，判決如下：
    主    文
被告應給付原告新台幣陸拾柒萬捌仟玖佰壹拾伍元，及其中新台
幣拾柒萬柒仟陸佰肆拾肆元部分自民國九十五年三月十七日起
至清償日止，按年息百分之十九點七計算之利息；其中新台幣貳
拾肆萬玖仟貳佰拾柒元部分自民國九十五年三月十六日起至民
國九十六年五月三十日止，按年息百分之四點八八計算，自民國
九十六年五月三十一日起至清償日止，按年息百分之十四點八八
計算之利息。
訴訟費用由被告負擔。
    事實及理由
一、本件依信用卡約定條款第二十六條前段約定，因本契約涉訟
    時，持卡人／商務卡申請人即被告並同意以台灣台北地方法
    院即本院為第一審管轄法院，本院就本件自有管轄權；又被
    告未於言詞辯論期日到場，核無民事訴訟法第386條所列各
    款情形，應依原告之聲請，由其一造辯論而為判決。
二、原告主張：（一）被告甲○○先後於民國92年10月13日、94
    年5月27日與其成立信用卡使用契約，領用信用卡使用，依
    約被告就使用信用卡所生之債務，負全部給付責任，被告領
    用信用卡後，即得於各特約商店記帳消費，但依約定應於當
    期繳款截止日前向其全部清償，或以循環信用方式繳付最低
    應繳金額，逾期清償者，除喪失期限利益外，應另行給付按
    年息19.7%計算之利息。（二）被告另於94年5月27日簽立餘
    額代償申請書，由其於同年月30日以如附表編號1所示之代
    償卡代付被告於第三人台新國際商業銀行信用卡中心之信用
    卡欠款，就該代償部分之利息及費用，計收方式係以代償後
    ，前24個月內以年息4.88%計收利息，第25個月起以年息14.
    88%計收利息，另按月收取帳務管理費新台幣（以下同）368
    元。（三）被告另於93年2月24日與其成立如附表編號2所示
    之信用卡簡易通信貸款契約，向其貸款21萬元，約定按年息
    18.5%計收利息，分60期清償，依年金法按月計付本息，併
    入信用卡帳單中與信用卡消費帳款一同繳納。依約定條款第
    1條之約定，如未依約於繳款期限前繳款或未繳足月付金時
    ，其得將未繳金額之本金部分，或經其主張視為到期之本金
    部分，按信用卡循環利率（年息19.7%）計算利息，又依約
    定條款第4條、第5條約定，倘為延遲繳款經其主張暫停被告
    信用卡之權利時，即喪失期限利益，其債務視為全部到期。
    （四）被告又於95年3月16日與其成立如附表編號3所示之信
    用卡簡易通信貸款契約，向其貸款21萬元，約定按年息18.5
    %計收利息，分60期清償，依年金法按月計付本息，併入信
    用卡帳單中與信用卡消費帳款一同繳納。依約定條款第1條
    之約定，如未依約於繳款期限前繳款或未繳足月付金時，其
    得將未繳金額之本金部分，或經其主張視為到期之本金部分
    ，按信用卡循環利率（年息19.7%）計算利息，又依約定條
    款第4條、第5條約定，倘為延遲繳款經其主張暫停被告信用
    卡之權利時，即喪失期限利益，其債務視為全部到期。詎被
    告甲○○至95年4月12日止，帳款尚餘67萬8,915元未按期繳
    付（含簡易通信貸款帳款金額42萬680元及代償金額25萬8,2
    35元），迭經催討無效，為此提起本件訴訟等語。並聲明：
    如主文第1項所示。
三、被告方面：
    被告未提出書狀作何聲明或陳述。
四、得心證之理由：
（一）原告主張之事實，已據其提出信用卡消費帳款債權明細報
      表、國泰世華銀行信用卡暨代償卡申請書各1件、國泰世
      華銀行信用卡簡易通信貸款申請書暨約定書2件、約定條
      款、世華銀行信用卡注意事項、94年06月信用卡對帳單各
      1件、信用卡--歷史帳單彙總查詢2件、客戶歸戶資料明細
      查詢1件及戶籍謄本等件為證，核屬相符，被告未於言詞
      辯論期日到場，亦未提出書狀作何聲明或陳述，堪信原告
      主張為真實。
（二）按持卡人依其與發卡機構所訂立之信用卡使用契約，取得
      使用信用卡向特約商店簽帳消費之資格，並對發卡機構承
      諾償付帳款，而發卡機構則負有代持卡人結帳，清償簽帳
      款項之義務。此種持卡人委託發卡機構付款之約定，具有
      委任契約之性質，倘持卡人選擇以循環信用方式繳款，就
      當期應償付之帳款僅繳付最低應繳金額，其餘應付款項由
      發卡機構先行墊付，持卡人則依約定給付循環利息者，又
      具有消費借貸契約之性質。稱消費借貸者，謂當事人一方
      移轉金錢或其他代替物之所有權於他方，而約定他方以種
      類、品質、數量相同之物返還之契約，當事人之一方對他
      方負金錢或其他代替物之給付義務而約定以之作為消費借
      貸之標的者，亦成立消費借貸；借用人應於約定期限內，
      返還與借用物種類、品質、數量相同之物，民法第474條
      、第478條前段分別定有明文。又遲延之債務，以支付金
      錢為標的者，債權人得請求依法定利率計算之遲延利息。
      但約定利率較高者，仍從其約定利率。同法第233條第1項
      亦有明定。查，被告甲○○既至95年4月12日止，帳款尚
      餘67萬8,915元未按期繳付（含簡易通信貸款帳款金額42
      萬680元及代償金額25萬8,235元），迭經原告催討無效，
      依約其全部債務已視為到期，自應就上開信用卡消費款等
      欠款負一次全部清償之責。
（三）從而，原告依消費借貸及信用卡約定條款請求被告給付信
      用卡消費款67萬8,915元（含簡易通信貸款帳款金額42萬
      680元及代償金額25萬8,235元），及其中本金37萬7,644
      元部分自95年3月17日起至清償日止，按年息19.7%計算之
      利息；其中本金24萬9,237元部分自95年3月16日起至96年
      5月30日止，按年息4.88%計算，自96年5月31日起至清償
      日止，按年息14.88%計算之利息，為有理由，應予准許。
      至其就餘額代償部分原請求按月收取帳務管理費368元部
      分業已撤回，併此敘明。
五、訴訟費用負擔之依據：民事訴訟法第78條。
中    華    民    國    95    年    6     月    30    日
                民事第一庭    法      官  張明輝
以上正本係照原本作成
如對本判決上訴，須於判決送達後20日內向本院提出上訴狀
中    華    民    國    95    年    6     月    30    日
                              法院書記官  周其祥
附表：
編號
 1 代償信用卡正卡（卡號：0000000000000000,國泰世華銀行）
                     核卡日：94.05.27
 2 信用卡簡易通信貸款正卡（卡號：0000000000000000,國泰世
                          華銀行）核卡日：93.02.24
 3 信用卡簡易通信貸款正卡（卡號：0000000000000000,國泰世
                          華銀行）核卡日：94.05.13


司法院資訊處製作；財團法人民間司法改革基金會備份。
